【裁判字號】    98,易,34
【裁判日期】    980331
【裁判案由】    竊盜
【裁判全文】
臺灣嘉義地方法院刑事判決                98年度易字第34號
公  訴  人  臺灣嘉義地方法院檢察署檢察官
被      告  甲○○
上列被告因竊盜案件，經檢察官提起公訴（97年度偵字第6215號
），本院判決如下：
    主  文
甲○○無罪。
    理  由
一、公訴意旨略以：被告甲○○基於意圖為自己不法之所有犯意
    ，於民國九十七年八月三十日晚上九時許，在址設嘉義縣太
    保市過溝里過溝四之十八號秦典有限公司（下稱秦典公司）
    之工廠內，先以行動電話通知不知情之秦典公司員工乙○○
    至工廠開鐵捲門進入，竊取丁○○所有之CNC車床夾具七十
    一組、車刀六只，約值新台幣（下同）三十萬元，得手後，
    放置於住址同為嘉義縣太保市過溝里過溝四之十八號之甲○○居所內，因認其涉犯刑法第三二０條第一項之竊盜罪嫌。
二、按犯罪事實應依證據認定之，無證據不得推定其犯罪事實；
    又不能證明被告犯罪者，應諭知無罪之判決，刑事訴訟法第
    一百五十四條、第三百零一條第一項分別定有規定。次按事
    實之認定，應憑證據，如未能發現相當證據，或證據不足以
    證明，自不能以推測或擬制之方法為裁判基礎；又認定犯罪
    事實所憑之證據，雖不以直接證據為限，間接證據亦包括在
    內；然而無論直接或間接證據，其為訴訟上之證明，須於通
    常一般之人均不致有所懷疑，而得確信其為真實之程度者，
    始得據為有罪之認定，倘其證明尚未達到此一程度，而有合
    理之懷疑存在時，即無從為有罪之認定。最高法院四十年臺
    上字第八六號判例、七十六年臺上字第四九八六號判例可資
    參照。訊據被告甲○○固坦承：於上開時、地，未得證人即
    告訴人丁○○之同意，即將上開七十一組夾具及六只車刀，
    由秦典公司工廠移置於其居所內倉庫；惟堅決否認有何竊盜
    犯行，辯稱：車床夾具、車刀原始的五金零件，係伊用承岱
    有限公司（下稱承岱公司）名義購買，並由伊加工製造完成
    ，非屬黃碧敏及丙○○所有，承岱公司是伊獨資所設立，而
    以其女兒瑜真為名義負責人，但實際均由伊在經營，承岱
    公司之雖在九十六年七月間轉讓給黃樹，但轉讓之內容亦
    不包含系爭夾具及車刀，其並無竊盜之犯意及犯行等語。經
    查：
（一）按刑法第三百二十條第一項竊盜罪，須竊取他人監督範圍
      內之動產，始能成立。如其動產非屬他人監督權範圍，即
      非竊盜罪之客體。又刑法上之竊盜罪，須意圖為自己或第
      三人不法之所有，而取他人所有物，為其成立要件。若行
      為人因誤信該物為自己所有，而取得之，即欠缺意思要件
      ，縱其結果不免有民事上之侵權責任，要難認為構成刑法
      上之竊盜罪，最高法院二十三年上字一八九二號著有判例
      可循。
（二）本件告訴人丁○○於九十七年十月三日告訴意旨雖認為：
      系爭夾具及車刀為黃碧敏、丙○○所有之CNC車床附屬用
      品，應屬黃碧敏、丙○○二人所有，故丁○○於九十七年
      八月間向該二人購買車床時自包括系爭夾具及車刀云云。
      惟查，黃碧敏與丙○○於九十三年九月三十日、九十四年
      四月二十一日分別以承岱公司名義向台中精密機械股份有
      限公司（下稱台中精機公司）所購買之二台CNC（Vturn26
      160)型車床，內僅附硬爪二組及軟爪四十五組一情，有告
      訴人及被告所提出之本院所屬民間公證人陳林宜伸公證書
      內附之台中精機公司貨品名稱規格表二紙在卷為憑，而該
      二台CNC車床購回後即全權交由被告負責操作以承接承岱
      公司之代工，黃碧敏與丙○○除了出資購買上開CNC車床
      及周邊設備外，僅每月各收取十萬元之報酬，其餘實際經
      營均委由被告為之，亦無再出資購買夾具及刀具材料或加
      工費用一情，亦為證人丙○○在本院證述甚詳（見本院卷
      六九至七七頁），另所附之硬爪不加工就可以直接使用，
      軟爪則需裝設到CNC車床上面，利用車床、車刀、量具、
      空壓機等器具加工後方能成為夾具，加工壹組時間要視情
      況而定，一般在一個半小時到四個小時之間，加工費用九
      百到幾千元不等，一個軟爪的之價格則約九百到一千二百
      元不等，除上開台中精機公司所附之硬爪及軟爪外，被告
      另於九十四年間有再用承岱公司名義再向宏鑫機械科技有
      限公司陸續添購軟爪及硬爪回來加工，而當時向台中精機
      公司購買之附屬品，並未含有系爭刀具或材料，系爭刀具
      ，均是被告用承岱公司名義向嘉威鐵材行及外面五金行購
      買材料，其中有一部分刀具係自行設計加工完成，另一部
      分則送去給掌握企業製作，購買這些刀具、軟爪及硬爪與
      回來加工時，丙○○、黃碧敏均無涉入一情，亦據證人乙○○於本院證述甚明（見本院卷六十至六五頁），並有告
      訴人所提出之承岱公司購買夾具及車刀零件之統一發票影
      本五紙、嘉威鐵材行有限公司請款明細單一份、承岱公司
      委託零件刀具加工之統一發票二紙、掌握企業有限公司帳
      簿明細二份可稽。是黃碧敏與丙○○既然僅在九十三及九
      十四年間出資購買二台CNC（Vturn2616 0)型車床及其附
      屬品，之後未再出資或涉入夾具及刀具之購買與製作，其
      所有權之範圍應僅有當時向台中精機公司所購買之二台
      CNC（Vturn26 160)型車床及當時內附之附屬物與硬爪二
      組及軟爪四十五組，不含被告之後以承岱公司名義向外購
      買之刀具及夾具，而黃碧敏與丙○○二人事後九十七年八
      月間所能處分出賣給告訴人丁○○之物品，亦僅應限於上
      開所有權所及範圍之車床及附屬物與硬爪二組及軟爪四十
      五組，不及於被告事後再以承岱公司名義向外購買之刀具
      及夾具，此核與證人丙○○於本院證述：伊不認為被告後
      來所購買之夾具、車刀、刀價是屬於伊所有等語（見本院
      卷第七三頁）相符，故上開告訴意旨要難認為可採。
（三）又公訴人論告意旨雖認為：本件系爭七十一組夾具及六只
      車刀應係屬於承岱公司所有，故應隨九十六年七月間承岱
      公司股權之移轉，而於移轉給黃樹等人所有等語，然查
      ，依告訴人所提出之承岱公司股份轉讓協議書記載（見偵
      卷第三六頁），當時是將股份分成十股，而以每股一百五
      十萬元之價格，轉讓八股予黃樹，一股給丙○○，而由
      被告之女兒涂瑜真保留一股，轉讓當時之標的僅為公司經
      營權、九十六年六月十一日後之存貨、貨款、登記在承岱
      公司名下之吉普車及自小客車，並不包含CNC車床、附屬
      品與系爭七十一組夾具及六只車刀；另告訴人丁○○於本
      院亦證述：九十六年七月間股份轉讓時，因被告有明確說
      CNC車床及附屬品不屬於承岱公司所有，故九十六年七月
      當時股份轉讓之標的並不包含CNC車床及附屬品在內等語
      （見本院卷五六頁），此再核諸告訴人丁○○另於九十七
      年八月十七日及九十七年八月二十二日有再出資分別向丙○○、黃碧敏購買CNC車床、附屬物品與系爭七十一組夾
      具及六只車刀一情，有讓渡證書二紙在卷可稽（見警卷三
      一、三二頁），是足認九十六年七月份承岱公司股份轉讓
      時，契約兩造當事人均認同CNC車床二台及相關附屬物品
      與系爭七十一組夾具及六只車刀非九十六年七月股份轉讓
      契約內所轉讓之標的，故上開論告意旨，認為系爭七十一
      組夾具及六只車刀應隨同股份之移轉，而歸屬於新改組之
      承岱公司所有，尚難認定為事實。
（四）再查，因為承岱公司本身是傳統機械製造，有關電腦製造
      部分需外包代工，因被告甲○○說代工利潤不錯，他本身
      沒有資金，黃碧敏與丙○○才會出資購買CNC車床放在被
      告那邊代工，因當時承岱公司是被告獨資，沒有另外開發
      票給承岱公司，黃碧敏與丙○○沒有付薪水及租金給被告
      ，純粹每個月拿十萬元純利，其他的利潤歸屬被告甲○○
      所有。後來因為甲○○資金週轉不靈，承岱公司就於九十
      六年七月釋股，之後因為那二台CNC車床所製作的代工要
      另外開發票，所以才於九十六年八月另外成立秦典公司，
      設立當初由被告甲○○女兒擔任秦典公司負責人，後來丙○○認為機械是他的，為求保障，才會於九十七年二月起
      改登記丙○○為負責人，對我比較有保障一情，為證人丙○○在本院審理時證述甚詳（見本院卷第六九頁），並有
      秦典公司之公司及分公司基本資料查詢（明細）一紙在卷
      可憑（見偵卷三八頁）。是由上述購買機器及設立秦典公
      司之過程可知，黃碧敏與丙○○二人僅係出資購買二台CN
      C車床及附屬物交由被告經營對承岱公司之代工，該二人
      並未涉及任何經營事物或負擔虧損，故該二人與被告間之
      法律關係，應類似目前之動產融資租賃法律關係，亦即由
      黃碧敏與丙○○出資購買昂貴之機器取得所有權，而出租
      予被告使用，被告則每月各支付十萬元之租金予黃碧敏與
      丙○○二人，該二人自不負擔被告經營成敗之盈虧。復查
      ，秦典公司是因承岱公司於九十六年七月份股份轉讓後，
      被告為繼續承接承岱公司之電腦機械代工，需另開立發票
      才設立，機器及設備一開始是放在承岱公司之廠房，承岱
      公司轉手後就把機器設備搬至承岱公司旁之屬於被告所有
      之倉庫內，另設立秦典公司一情，為被告所陳述甚詳（見
      本院卷三一頁），核亦與證人丙○○上開證述相符，而承
      岱公司於九十六年七月份股份轉讓標的，並不包含CNC車
      床二台及相關附屬物品與系爭七十一組夾具及六只車刀一
      情，亦如前所述，是由整個購買機械、承岱公司股份移轉
      及設立秦典公司之過程觀之，本件之法律關係應係黃碧敏
      與丙○○二人於九十三年九月三十日、九十四年四月二十
      一日出資購買二台CNC車床及附屬物（內含硬爪二組及軟
      爪四十五組）出租予被告經營對承岱公司之代工事業，於
      九十四、九十五年間，被告陸續用承岱公司名義向嘉威鐵
      材行及外面五金行購買刀具材料，其中有一部分刀具係自
      行設計加工完成，另一部分則送去給掌握企業製作，另亦
      以承岱公司名義再向宏鑫機械科技有限公司陸續添購軟爪
      及硬爪與回來加工，而製作成系爭七十一組夾具及六只車
      刀及另四十八組（包含成品二十三組、半成品二十五組）
      之夾具（見本院卷第三二頁），後因承岱公司週轉不靈，
      被告於九十六年七月份股份轉讓時，被告為繼續承接承岱
      公司之電腦機械代工，將CNC車床二台及包含系爭七十一
      組夾具及六只車刀相關附屬物品另行搬至承岱公司旁之屬
      於被告所有之倉庫內，而設立秦典公司，而將公司經營權
      及其餘之存貨、貨款與登記在承岱公司名下之吉普車及自
      小客車，以一千三百五十萬元之價格賣給黃樹及丙○○
      二人。是黃碧敏與丙○○二人於九十三年九月三十日、九
      十四年四月二十一日出資購買之二台CNC車床及附屬物（
      內含硬爪二組及軟爪四十五組）自屬於黃碧敏與丙○○二
      人所有，而被告於九十四、九十五年間，陸續用承岱公司
      名義所購置及製作之刀具及夾具，則應屬承岱公司所有。
      惟承岱公司於九十六年七月股份移轉前，其股東僅有被告
      之女兒瑜真、瑜珊二人，並以瑜真為名義上負責人
      一情為被告及證人丙○○所陳述在卷，復為告訴人丁○○
      所不否認，是承岱公司將該些刀具及夾具排除於股權移轉
      標的範圍外，而另交由被告去成立秦典公司，自可認定該
      些刀具及夾具之所有權亦已於九十六年七月承岱公司股份
      移轉前，先移轉予被告，由被告再持與向黃碧敏與丙○○
      二人承租之二台CNC車床及附屬物（內含硬爪二組及軟爪
      四十五組）一起經營秦典公司，之後丙○○雖於九十七年
      一月底成為秦典公司之名義負責人，亦不影響該些刀具及
      夾具所有權之歸屬。
（五）據上，被告對於在嘉義縣太保市過溝里過溝四之十八號秦
      典公司工廠內之部分夾具及刀具，確實具有所有權，被告
      於九十七年八月三十日晚上九時許，在該工廠內所取走之
      系爭七十一組夾具及六只車刀，與所留下之另四十八組（
      包含成品二十三組、半成品二十五組）刀具，雖尚難絕對
      區分何者為其所有，何者為黃碧敏與丙○○二人所有，惟
      按刑法上之竊盜罪，須意圖為自己或第三人不法之所有，
      而取他人所有物，為其成立要件。若行為人因誤信該物為
      自己所有，而取得之，即欠缺意思要件，縱其結果不免有
      民事上之侵權責任，要難認為構成刑法上之竊盜罪，業如
      前述。是縱被告有誤拿走屬於黃碧敏與丙○○二人所出賣
      予告訴人丁○○之物品，尚難據認其有何竊取他人所有物
      之犯行，且被告僅係將系爭七十一組夾具及六只車刀從嘉
      義縣太保市過溝里過溝四之十八號秦典公司工廠內，搬至
      隔壁自己之家中置放，當場又有將於九十七年九月一日成
      為告訴人丁○○員工之證人乙○○在場，更見其辯稱無不
      法所有之意圖等語為可採。況查，對於黃碧敏與丙○○二
      人所出租之二台CNC車床及附屬物（內含硬爪二組及軟爪
      四十五組），被告既立於承租人之地位，應為直接占有人
      ，而黃碧敏與丙○○二人為出租人，故應為間接占有人，
      乙○○係被告所雇用之員工來幫忙操作機器，應為被告之
      占有輔助人，而該些機器設備所置放之廠房即嘉義縣太保
      市過溝里過溝四之十八號秦典公司工廠，乃屬被告所有一
      情，亦據被告提出嘉義縣政府建設局使用執照、本院民事
      庭九十三繼字第一九五號拋棄繼承備查函、土地交換取得
      同意書與稅籍單在卷為憑，故該些機器設備之實際監督權
      應屬被告所有，告訴人丁○○於九十七年八月間雖有向黃
      碧敏與丙○○二人購買其所有之CNC車床及附屬設備，然
      其約定讓被告及丙○○等人繼續使用代工到九十七年九月
      一日才交接一情，業具證人丙○○及乙○○於偵審時證述
      在卷可憑（見本院卷第六八、七六頁、偵卷十八至十九頁
      ），是被告至九十七年八月三十一日止對秦典公司工廠內
      之所有機器設備包含黃碧敏與丙○○二人所有之CNC車床
      及附屬設備，自仍有占有監督權，其於九十七年八月三十
      日晚上九時許，所取走之系爭七十一組夾具及六只車刀，
      縱包含黃碧敏與丙○○二人所有之附屬設備，亦不侵害告
      訴人丁○○之監督權，自不構成竊盜罪，若致使黃碧敏與
      丙○○二人於九十七年九月一日後不能履行其對告訴人丁○○之買賣契約，亦屬被告與黃碧敏與丙○○二人間租賃
      契約債務不履行之民事責任關係，斷不能以竊盜罪相繩。
（六）綜上，被告辯解：其無竊盜之犯意及犯行等語，應屬可採
      ，此外復查無其他積極之證據足以證明被告有何公訴人所
      指之竊盜罪行，既不能證明被告犯罪，爰應為被告無罪判
      決之諭知。
據上論斷，應依刑事訴訟法第三百零一條第一項，判決如主文。
本案經檢察官楊騏嘉到庭執行職務
中    華    民    國    98    年    3     月    31    日
                  刑事第一庭    法  官  黃明展
以上正本證明與原本無異。
如不服本判決應於收受判決後10日內向本院提出上訴書狀，並應
敘述具體理由；其未敘述上訴理由者，應於上訴期間屆滿後20日
內向本院補提理由書（均須按他造當事人之人數附繕本）「切勿
逕送上級法院」。告訴人或被害人如對於本判決不服者，應具備
理由請求檢察官上訴，其上訴期間之計算係以檢察官收受判決正
本之日期為準。
中    華    民    國    98    年    3     月    31    日
                                書記官  張菀純


司法院資訊處製作；財團法人民間司法改革基金會備份。
